臺灣基隆地方法院民事判決　九十一年度家訴字第二○號
　　原　　　告　甲○○
　　被　　　告　乙○○
右當事人間請求給付家庭生活費　等事件，本院判決如左：
    主    文
被告應給付原告新台幣肆拾伍萬玖仟伍佰伍拾元及自民國九十一年六月十九日起至清
償日止，按週年利率百分之五計算之利息。
原告其餘之訴駁回
訴訟費用由被告百分之五十五，餘由原告負擔。
本判決原告勝訴部份於原告以新台幣壹拾伍萬參仟元供擔保後，得假執行。但被告如
於假執行程序實施前，以新台幣肆拾伍萬玖仟伍佰伍拾元為原告預供擔保，得免為假
執行。
原告其餘假執行之聲請駁回。
    事    實
甲、原告方面：
壹、聲明：
一、被告應給付原告新台幣（以下同）八十四萬元（原起訴為九十萬九千零六十六元
    ）及自起訴狀繕本送達之翌日起至清償日止，按年利率百分之五計算之利息。
二、被告應自民國（以下同）九十一年七月起，每月二十四日支付原告三萬五千元。
三、原告願供擔保請准宣告假執行。
貳、陳述略稱：
一、兩造結縭已逾七年，雖被告於知名大學任教，惟被告性情易怒，遇有不順心之事
    ，動軋不分青紅皂白對原告加以言詞羞辱，尤有甚者，更以拳腳相向，為此原告
    已聲請保護令獲准，被告除上揭暴行外，對妻小亦不予聞問，未給付家庭生活費
    用，原告念及夫妻情份及幼兒健全之成長，屢次隱忍，甚至遭被告毆打，雖曾提
    起告訴，亦本於前揭因素而原諒被告，僅要求被告出具和解書，載明由被告按月
    支付家庭生活費用並負擔子女丙○○、丁○○之學雜費、補習費即撤回告訴。詎
    料被告於原告撤回告訴後，竟置和解契約應負之義務於不顧，自始未曾依和解契
    約給付生活費，及子女學雜費，完全任原告負擔，惟原告一介女子，根本無從負
    疑重擔，只得起訴請求。
二、按兩造於八十九七月五日所簽訂之和解契約第四條約定，被告應自八十九年七月
    起於每月二十四日支付原告買菜金及零用金三萬五千元，匯入甲○○土地銀行帳
    戶NO 000- 000000000-0」；第六條並約定被告應支付兩子之學雜費、補學費，
    被告從未履行，原告依前揭契約請求八十九年七月至九十一年六月（共二十四個
    月）之家庭生活費用合計八十四萬元。原告係依和解之法律關係請求。
三、被告自簽訂和解契約後，迄今已二餘，從未履行契約義務，顯見被告實履行契約
    之意願，則依民事訴訟法第二百四十六條之規定，被合除過去未清償之部份外，
    對將來發生之債實有預為請求之必要。
四、我們最後一次分居是從九十年八月二十八日至現在，被告對我施暴是想要讓我從
    婚姻關係退出，我們沒有約定夫妻財產制，買房子是被告要買的，自備款由我負
    責，所以登記在我名下，貸款由他負責。小孩幼稚園收據部分，是請求月費而非
    註冊費。
五、茲就被告執稱各節，駁述如左：
(一)查原告何曾不期待有一圓滿的家庭，丈夫、子女生活在一起，其樂融融，惟遭被
    告無情之毆打，依法申請保護令，避免續遭傷害，依保護令主文行使與負擔未成
    年子女丁○○、丙○○權利義務，係法令所容許之行為，被告不思檢點，曲解法
    令，誠令人費解。
(二)原告就傷害部分已依約撤回告訴，公訴罪恐嚇部分遭判刑，亦為法律規定使然，
    被告竟稱不公不平，足信被告守法觀念不足。
(三)被告不履行和解契約，原告依法聲請假扣押，係乃保存債權所必要，既為法院裁
    定准許，自係依法所為。被告於九十一年二月一日自○○大學離職，原告仍不知
    ，迄九十一年五月三十日始聲請法院執行扣押○○大學之薪津，足信，被告之離
    職與原告執行假扣押無關，被告竟稱被逼得走投無路，被告所言不實。
(四)原告向○○○○公司訂購房屋，關於現金給付一百四十六萬元部分，原告於八十
    九年七月十八日向友人戊○○借用一百三十八萬元支付，八十九年七月十九日，
    原告母親己○○○電匯六十萬元先清償戊○○，因此，退回之一百四十六萬元自
    係原告個人之款項，有戊○○華僑銀行之存摺（附件一）及原告華僑銀行之存摺
    （附件二）可證，此明顯得知之事實，被告尚稱係兩造共同訂購之退屋款，被告
    所言不實。
(五)被告向遠東銀行貸款八十萬元，此乃○○大學同事連保之申貸，被告誣稱係原告
    冒名所為，被告所言亦不實。
(六)被告其他之主張，均與本件依和解契約之請求無關，委不足採，茲不贅述。
七、訴之聲明第一項是依照契約第四條與第六條請求，訴之聲明第二項是依據和解書
    第四條請求，是從八十九年七月開始請求。關於小孩學雜費部分之費用撤回等語
    。
參、證據：提出原告八十九年度綜合所得稅核定通知書影本一件、本院八十八年家護
    字第九十九號通常保護令影本一件、台灣高等法院八十九年度家護抗字第七十五
    號通常保護令影本一件、台灣台北地方法院九十年度緊暫家護字第七號暫時保護
    令影本一件、撤回告訴聲請狀影本一件、和解書影本一件、約定書影本一件、基
    隆市○○○○幼稚園收據影本一件、基隆市○○○○幼稚園收據影本九件、基隆
    市○○國民小學收據影本五件、華僑銀行之存摺影本一份（戊○○）、華僑銀行
    之存摺影本一份（甲○○）為證。
乙、被告方面：
壹、聲明：求為判決駁回原告之訴及假執行之聲請，訴訟費用由原告負擔。如受不利
    益判決願供擔保請准免段執行。
貳、陳述略稱：
一、本件和解書之主旨為「鞏固夫妻關係」與「二子展開新生活」，必須一家四口和
    諧生活在一起，不再重提舊怨，撤銷後終止所有民刑訴訟為目的，原告不但不履
    行和解條件變本加厲，繼續申請暫時保護令及通常保護令而斷與原告和諧共同生
    活，又會同○○派出所警員強制將丁○○從台北○○幼稚園帶走，造成現在家庭
    破碎、夫妻失和，與和解書背道而馳，請求履行和解書內容為無理由。
二、兩造和解應相安無事，結果原告撤回及諭知公訴不受理，被告被判決有罪，緩刑
    貳年，顯然被騙，又不顧夫妻情份，要錢又要命，聲請保護令，製造假象造成被
    告打罵原告錯誤暴行，又向基隆法院聲請假扣押，查封原告之房地，向士林法院
    執行處收取被告薪津所得執行命令，現被告已辭去教職，被逼走投無路，目前還
    在找工作，生活受嚴重影響。
三、由八十七年、八十八年之所得稅申報說明書中已證，原告所得兩年平均每年有一
    百多萬元，原告現存於銀行之存款亦有二、三百萬元之現金（該現金為兩造共同
    向○○建設訂購士林劍潭捷運站附近之○○○○房屋之退屋款），又在大慶證
    券及公誠證券開戶買賣股票，進出亦有二百多萬元，故原告身邊至少有五、六百
    萬元詎款。反之被告薪資所得一百多萬元，每月要付二萬多元房租，扶養父母兒
    子每月三萬元，代付原告以被告名義向遠東國際商業銀行貸款八十萬元每月利息
    一二八七六元及原告每月零用二萬元，兒子學雜費及其它花開友，所剩無幾，有
    時還要負債過活，原告什麼都不必負擔，賺錢自己花用，什麼都不管，什麼都要
    ，原證四之學雜費收據為補發，其實該費用係被告所繳，○○幼稚園經收人可證
    明，又○○幼稚園收據三紙為九十一年三至六月，與○○幼稚園收據重複計算，
    一個人不可能同時間上兩家幼稚園，收據均有問題，不應准許，又丙○○及丁○○之學費、補習費等收據是原告向被告拿錢去代繳，收據由原告收執，該部分請
    求為無理由。
四、另原告利用被告名義向遠東銀行貸得八十萬元之信用貸款，七年其每月利息一二
    、六七六元，本息約一百多萬元及原告將被告在銀行或郵局定期存單有三筆 (兩
    筆二十萬元、一筆四十萬元)等分別解約提走，投入股市短線交易，兩款債務計
    向被告借用二百多萬元，至目前本息均無償還，依民法第三百三十四條之規定：
    「二人互負債務而給付種類相同，並均屆滿清償期者，各得以其債務與他方之債
    務，互為抵銷」。同法第一千一百十六條之規定：「夫妻互負扶養之義務」，按
    理依法原被告應依原告訴之聲明請求給付九十萬九千零六十六元除以二，應為四
    十五萬四千五百三十三元，被告抵銷後，還有剩餘部份保留請求追訴權。
參、證據：民事補充理由狀影本一份、台灣基隆地方法院民事裁定及民事執行處通知
    影本各一份、台灣士林地方法院民事執行處通知影本一份、國稅局八十七、八十
    八年綜所稅申報說明書影本各一份、遠東國際商業銀行信貸匯款單、取款單影本
    各一份、錄音帶一捲及譯文二件、台北地方法院九十一年家護更字第一號通常保
    護令影本一件為證。
    理    由
一、本件原告起訴主張兩造為夫妻關係，於八十九年七月五日簽訂和解書，依兩造之
    和解書第四條，第六條之約定，被告須按月給付原告買菜、零用金每月三萬五千
    元及支付子女之學雜費、補習費，惟被告未依約給付，故而起訴請求被告給付八
    十九年七月至九十一年六月之生活費用八十四萬元，及子女丙○○之之學雜費二
    千八百七十六元及丁○○學雜費六萬六千一百九十元，共計九十萬九千零六十六
    元，及自九十一年七月起，每月二十四日支付原告三萬五千元之將來給付之訴等
    語。嗣於言詞辯論終結前原告撤回對子女學雜費之請求，依其情形屬於民事訴訟
    法第二百五十五條第一項第二款減縮應受判決事項之聲明，應予准許。
二、被告則以本件和解書之主旨為「鞏固夫妻關係」與「二子展開新生活」，必須一
    家四口和諧生活在一起，原告不但不履行和解條件，反而繼續申請保護令將丁○○從台北○○幼稚園帶走，造成現在家庭破碎、夫妻失和，與和解書背道而馳，
    請求履行和解書內容為無理由。又原告每年有一百多萬元，原告現存於銀行之存
    款亦有二、三百萬元，又不負擔家庭生活費用，被告則生活負擔沈重；另原告利
    用被告名義向遠東銀行貸得八十萬元之信用貸款，七年本息約一百多萬元及原告
    將告在銀行或郵局定期存款單有三筆（兩筆二十萬元、一筆四十萬元）等分別解
    約提走，計向被告借用二百多萬元，依民法第三百三十四條抵銷之規定，及民法
    第一千一百十六條夫妻互負扶養義務之規定，兩造應依原告訴之聲明請求給付除
    以二，應為四十九萬八千三百元，被告主張抵銷等語。
三、按夫妻互負扶養之義務，其負扶養義務之順序與直系血親卑親屬同，其受扶養權
    利之順序與直系血親尊親屬同。又夫妻未以契約訂立夫妻財產制者，除本法另有
    規定外，以法定財產制（即聯合財產制），為其夫妻財產制。民法第一千一百一
    十六條之一、第一千零五條定有明文。另夫妻以聯合財產制為其夫妻財產制時，
    家庭生活費用夫無支付能力時，由妻就其財產之全部負擔之。復為民法第一千零
    二十六條所明定。而夫妻因負有履行同居之義務，須共同生活而互負扶養義務，
    然因夫妻在婚姻關係存續中之共同生活，就夫妻財產上之事項，應優先適用夫妻
    財產制之規定，亦即夫妻之生活費用（包含扶養配偶之費用），故夫妻之扶養義
    務屬家庭生活費用之一部。本件兩造未約定夫妻財產制，此經原告陳明在卷（本
    卷第三十五頁），則兩造應適用法定財產制即夫妻聯合財產制，因此，關於兩造
    家庭生活費用之負擔，應先由夫負擔，於夫無能力時，則由妻之全部財產負擔之
    。
四、另按夫妻負同居義務，但有不能同居之正當理由者不在此限，為民法第一千零一
    條所明定。妻若有正當理由與夫分居時，夫仍應負擔妻之生活費用，妻無不能同
    居之正當理由而拒絕同居者，不得向其夫請求別居期間之生活費用（五十年台上
    二七三七號、四十一年台上九二一號判例意旨參照）。因此，於夫妻分居之情形
    下，夫是否仍須負擔妻之生活費用（含扶養義務）應視其是否有不能同居之正當
    理由而定之。
五、經查，本件兩造於八十九年七月五日簽訂和解書，約定被告自八十九年七月二十
    四日起，應每月給付買菜金、零用金三萬五千元，有原告提出之和解書可證，復
    為被告所不爭執。而兩造和解復合後，仍然爭吵不斷，並互對他方為家庭暴力行
    為，有原告提出之以原告為聲請人之臺灣高等法院八十九年度家護抗字第七十五
    號裁定，被告提出之以被告為聲請人之九十一年度家護更字第一號通常保護令在
    卷可證。兩造因而於九十年八月二十八日分居，亦經原告陳明在卷（本院卷三十
    五頁），依此等情形而言，兩造因個性之緣故，於日常生活中有意見相左時，未
    能本於相互體諒之心情，以理性善意溝通，相互體諒，以維繫家庭之和諧，卻動
    輒以漫罵，互相攻擊之方式，相互責備，導致兩造互相告訴、聲請保護令，依其
    情形，兩造之分居難謂有正當理由。
六、查兩造於八十九年七月五日簽訂和解書，於九十年八月二十八日分居，於兩造未
    分居前，原告請求被告依和解之約定給付生活費用，核屬有據。依兩造之約定，
    被告應自八十九年七月二十四日起每月給付三萬五千元之生活費，自該日起算至
    兩造分居前之九十年八月二十八日止，共有十三個月又四之期間（即十三點一三
    個月），以每月三萬五千元計算，被告應給付原告四十五萬九千五百五十元之家
    庭生活費用，原告此部分之請求及其法定遲延利息，為有理由，應予准許。至於
    兩造自九十年八月二十八日分居後，因原告並無分居之正當理由，自不得請求被
    告給付生活費用，是原告逾前述數額之請求及其將來給付之訴，為無理由，應予
    駁回。
七、被告抗辯原告對其負有債務，應予抵銷云云，經查被告雖提出匯款單、取款條、
    存摺影本等為證，惟此等證據除可證明兩造於簽訂和解書前兩造間有取款、匯款
    之情事，但該等金錢之交付，究為家庭理財之行為、贈與、清償債務？是否為借
    貸關係，均屬無從證明，故被告此部分之抗辯，尚無從為有利於被告之判斷。另
    被告抗辯在九十年八月原告離家前，均有按月給付原告生活費用，惟被告未提出
    證據證明之，且依兩造相處之情形，若被告曾有給付該期間之生活費用，應會依
    和解書所約定之匯入原告帳戶之方式給付或由原告簽立收據，以為憑證，是被告
    此部分之抗辯，亦無足採。
八、本件事證已臻明確，兩造其餘主張陳述及所提之證據，對判決之基礎不生影響，
    不予逐一審酌，附此敘明。
九、兩造陳明願供擔保請為宣告假執行或免為假執行，於原告勝訴部分經核均與規定
    相符，爰分別酌定相當之擔保金額予以宣告。至於原告敗訴部分，其假執行之聲
    請亦失所依據，應併予駁回。
十、結論：本件原告之訴為一部有理由，一部無理由，爰依民事訴訟法第七十九條前
    段、第三百九十條第二項、第三百九十二條，判決如主文。
中　　　華　　　民　　　國　　九十一　　年　　　九　　　月　　二十三　　日
~B臺灣基隆地方法院民事庭
~B法　　　官　蔡聰明
右為正本係照原本作成
如對本判決上訴，須於判決送達後廿日內向本院提出上訴狀
~B法院書記官　韓經綸
中　　　華　　　民　　　國　　九十一　　年　　　九　　　月　　二十三　　日
